【裁判字號】    98,簡上,1225
【裁判日期】    990311
【裁判案由】    重利
【裁判全文】
臺灣高雄地方法院刑事判決            98年度簡上字第1225號
上  訴  人
即  被  告  甲○○
上列上訴人因重利案件，不服本院高雄簡易庭民國98年10月27日
98年度審簡字第3578號第一審刑事簡易判決（聲請簡易判決處刑
案號：98年度偵字第15088 號），提起上訴，本院管轄之第二審
合議庭判決如下：
    主  文
上訴駁回。
    事  實
一、甲○○基於乘他人急迫貸以金錢，而取得與原本顯不相當之
    重利之犯意，分別為下列行為：
（一）於民國97年3 月間（起訴書誤載為96年底）某日，在高雄
      市○○區○○街附近某公園，趁乙○○（原名張淑娟）需
      錢孔急之窘迫情形，言明借款新臺幣（下同）3 萬元，每
      30日利息6,000 元之金額，即每月利息約20％（年息約24
      0 ％），且要求其簽發6 萬元之本票及借據，再由丁○○
      具名為連帶保證人、提供2 人身分證影本各1 紙作為擔保
      ，並預扣第1 期借款利息後，貸予乙○○3 萬元，甲○○
      遂自該日起迄97年8 月止，取得3 、4 期與原本顯不相當
      之重利。
（二）於97年4 月14日，在高雄市○○○路218 號陽信銀行門口
      前，趁丁○○經營生意急需資金周轉之窘迫情形，言明借
      款3 萬元，每30日利息6,000 元之金額，即每月利息約20
      ％（年息約240 ％），且要求其簽發6 萬元之本票及借據
      ，再由丙○○具名為連帶保證人、提供2 人身分證影本各
      1 紙作為擔保，並預扣第1 期借款利息後，貸予丁○○3
      萬元，甲○○遂自該日起迄97年10月止，按期取得與原本
      顯不相當之重利。
二、案經丁○○、乙○○訴由法務部調查局高雄市調查處移送臺
    灣高雄地方法院檢察署檢察官偵查後聲請簡易判決處刑。
    理  由
壹、證據能力部分：
    按被告以外之人於審判外之言詞或書面陳述，除法律有規定
    者外，不得作為證據。又被告以外之人於審判外之陳述，雖
    不符前4 條之規定，而經當事人於審判程序同意作為證據，
    法院審酌該言詞陳述或書面陳述作成時之情況，認為適當者
    ，亦得為證據，刑事訴訟法第159 條第1 項、第159 條之5
    第1 項分別定有明文。查本案認定事實所引用之卷證資料，
    除原已符同法第159 條之1 至第159 條之4 規定、及法律另
    有規定等傳聞法則例外規定，而得作為證據外，其餘卷證資
    料，並無證據證明係公務員違背法定程序所取得，檢察官及
    被告於審判程序中復均同意作為認定本件犯罪事實之證據，
    且本院審酌前揭陳述作成時之情況，並無違法取證之瑕疵，
    亦認以之作為證據為適當，是本件有關被告以外之人於審判
    外之言詞或書面陳述等供述證據，依前揭法條意旨，自均得
    為證據。
貳、實體部分：
一、訊據上訴人即被告矢口否認有何重利犯行，辯稱：其無重利
    行為，其不認識告訴人乙○○，跟告訴人丁○○是朋友，只
    是借錢給其，月息僅3 分，900 元云云。經查：
（一）被告於事實欄一（一）所示時、地，趁告訴人乙○○需錢
      孔急之窘迫情形，言明借款3 萬元，每30日利息6,000 元
      之金額，且要求其出具及簽發6 萬元之本票及借據，再由
      告訴人丁○○具名為連帶保證人、提供2 人身分證影本各
      1 紙作為擔保，並預扣第1 期借款利息後，貸予告訴人乙○○3 萬元，告訴人乙○○並迄至97年8 月止，繳納3、4
      期利息一節，業據告訴人乙○○於警詢及本院審理時結證
      在卷（見98年度他字第2037號卷，下稱偵卷一，第13頁反
      面至第14頁、本院卷第45至47頁），核與告訴人丁○○於
      警詢之證述大致相符（見偵卷一第4 頁反面）；而被告於
      事實欄一（二）所示時、地，趁告訴人丁○○經營生意急
      需資金周轉之窘迫情形，亦言明借款3 萬元，每30日利息
      6,000 元之金額，且要求其出具及簽發6 萬元之本票及借
      據，再由告訴人丙○○具名為連帶保證人、提供2 人身分
      證影本各1 紙作為擔保，並預扣第1 期借款利息後，貸予
      告訴人丁○○3 萬元，告訴人丁○○並自該日起迄97年10
      月止，按期繳納利息等情，亦據告訴人丁○○於警詢時指
      證歷歷（見偵卷一第3 頁反面至第4 頁），核與證人丙○○於警詢及本院審理時之證述若合符節（見偵卷一第7 頁
      反面至第8 頁反面、本院卷第28、29頁），復被告亦坦認
      於前揭時、地貸與告訴人丁○○3 萬元，並收取利息及要
      求告訴人丁○○簽發6 萬元本票、借據即令證人丙○○擔
      任保證人等情（見偵卷一第45頁反面至第46頁、第52頁、
      本院卷第53頁），並有借據影本、身分證影本各1 紙在卷
      可稽（見偵卷一第11至12頁），足見被告確於事實欄一（
      一）、（二）所示時、地，分別貸予告訴人乙○○、丁○○前揭款項及收取前揭利息，並以前揭方式要求告訴人等
      提供擔保，堪以認定。
（二）復酌以告訴人乙○○、丁○○所支付之利息年息約為240
      ％，均遠超過法定最高年息20％，衡之社會之借款習慣、
      金融市場動態等客觀標準，足見被告所收取之利息實與原
      本顯不相當甚明；再者，告訴人乙○○於警詢陳稱：其係
      因金錢急需周轉而向被告借款等語（見偵卷一第13頁反面
      ）、於本院審理時證稱：其因家裡及私人用途急需要錢而
      向被告借款等語（見本院卷第45頁），而告訴人丁○○於
      警詢時陳稱：其因生意急需周轉，而向被告借款等語（見
      偵卷一第3 頁反面），益見告訴人乙○○、丁○○均確係
      出於急迫不得已之情況，始向被告借款周轉至明。
（三）雖告訴人乙○○前揭有關向被告借款時間、證人丙○○前
      揭有關告訴人丁○○實際自被告取得多少款項等事項，於
      本院審理時均證述：忘記了等語（見本院卷第29、47頁）
      ，惟人之記憶力、表達力、觀察力非一，或因時間流逝而
      記憶減損、或因感受度不同而印象不深刻，尚符常情，然
      就告訴人乙○○部分，其主要被告借款金額、利息、簽發
      本票金額之基本事實；就證人丙○○部分，主要被告貸款
      對象、金額、簽發本票及借據、還款經過之基本事實，告
      訴人乙○○、證人丙○○均證述一致，則其等前揭陳述之
      完整性或有微疵，惟此細節性部分尚無礙其等證言之採納
      ，又衡酌告訴人乙○○、丁○○及證人丙○○3 人與被告
      間，彼等無怨懟及仇恨，為被告自承在卷（見本院卷第13
      、52頁），衡情酌理告訴人乙○○、丁○○及證人丙○○
      3 人斷無甘冒偽證刑責來誣攀被告之理，而互核其等3 人
      之證詞亦大致相符，並有前揭借據影本之客觀證據相佐，
      實屬信而有徵，自堪採信。
（四）綜上所述，被告所辯顯係飾卸之詞，委無足採，本件事證
      已臻明確，被告重利犯行洵堪認定，應予依法論科。
二、核被告所為，係犯刑法第344 條重利罪。被告先後2 次犯行
    ，犯意各別、行為互殊，應予分論併罰。原審因而適用刑法
    第344 條、第51條第6 款、第41條第1 項前段，刑法施行法
    第1 條之1 等規定，並審酌被告不思以正途賺取生活所需，
    反任意以高額利息貸款而收取重利，破壞社會正常交易秩序
    ，又此舉極易迫使借款人因不堪債務壓迫鋌而走險，衍生社
    會問題，足以危害社會秩序，是其所為自應接受相當程度之
    刑事非難，復參酌被告犯後態度、犯罪之手段、獲利情節等
    一切情狀，分別量處被告拘役50日，定應執行刑為拘役90日
    ，併諭知以1,000 元折算1 日之易科罰金標準，其認事用法
    均無不當，量刑亦未逾越法定刑之範圍，被告猶執前詞否認
    犯罪而提起上訴，為無理由，應予駁回。
據上論斷，應依刑事訴訟法第455 條之1 第1 項、第3 項、第36
8 條、第364 條，判決如主文。
本案經檢察官戊○○到庭執行職務。
中    華    民    國    99    年    3     月    11    日
                    刑事第九庭  審判長法  官 鄭詠仁
                                      法  官 黃沛文
                                      法  官 謝枚霏
以上正本證明與原本無異。
不得上訴。
中    華    民    國    99    年    3     月    11    日
                                      書記官 楊馥如
附錄本判決論罪之法條全文：
中華民國刑法第344條
（重利罪）
乘他人急迫、輕率或無經驗貸以金錢或其他物品，而取得與原本
顯不相當之重利者，處 1 年以下有期徒刑、拘役或科或併科 1
千元以下罰金。

司法院資訊處製作；財團法人民間司法改革基金會備份。
